【裁判字號】    89,判,2931
【裁判日期】    891012
【裁判案由】    營業稅
【裁判全文】
最  高  行  政  法  院  判  決                  八十九年度判字第二九三一號
    原      告  憶興營造工程股份有限公司
    代  表  人  甲○○
    被      告  臺北縣稅捐稽徵處
    代  表  人  王盛賢
右當事人間因營業稅事件，原告不服財政部中華民國八十八年七月七日台財訴字第八
八二二三六五一一號再訴願決定，提起行政訴訟。本院判決如左：
    主  文
原告之訴駁回。
訴訟費用由原告負擔。
    事  實
緣原告於七十九年九月及十月支付工程款計新台幣（以下同）六、六六六、六六六元
（未含稅），涉嫌取得虛設行號守利企業有限公司（以下簡稱守利公司）開立之統一
發票作為進項憑證，持之以申報扣抵營業稅三三三、三三四元，案經被告依台北市稅
捐稽徵處移送之資料於八十三年十月十五日查獲，由被告審理違章成立，乃補徵營業
稅額三三三、三三三元，並依據裁處時即八十四年八月二日修正公布之營業稅法第五
十一條第五款之規定按所漏稅額三三三、三三三元科處七倍之罰鍰計二、三二三、三
○○元（計至百元止）。原告不服，申請復查及提起訴願，再訴願，均遭駁回，遂提
起本件行政訴訟。茲摘兩造訴辯意旨如次：
原告起訴意旨略謂：一、原告依照營業稅法規定申報稅額，未有違法之情事：按「營
業人當期銷項稅額，扣減進項稅額之餘額，為當期應納或溢付營業稅額．．．．．．
．進項稅額，指營業人購買貨物或勞務時，依規定支付之營業稅額」為營業稅法第十
五條第一項及第三項所明定。原告民國七十九年九月至十一月間營業稅銷售額及稅額
已依法申報繳納營業稅，其中應納營業稅額，乃依據營業稅法第十五條第一項所規定
計算，且扣減銷項稅額之進項稅額，均為購買營業有關之貨物，依規定支付之營業稅
額，亦即原告民國七十九年九月至十一月間所申報繳納營業稅完全符合營業稅法規定
。被告核定原告民國七十九年九月至十一月間取得之統一發票金額總計七、○○○、
○○○元（包含稅額三三三、三三四元）為取具虛設行號之統一發票，虛報進項稅額
，被告科處七倍罰鍰發單補徵稅款二、三三三、三三三元，與事實真相實有違背。二
、原告營建工程模板之發包及取具統一發票暨付款流程均已克盡應盡之注意：原告民
國七十九年間承包營建工程，並將承建工程中模板工程轉包於守利公司，為營運上所
必須，並取得該公司民國七十九年九月至十一月開立之統一發票，含稅金額總計為七
、○○○、○○○元（其中稅額合計三三三、三三四元），並依照營業稅法第十五條
規定於申報營業稅銷售額及稅額時，作為當期銷項稅額之扣抵項目。原告支付守利公
司工程款項計七、○○○、○○○元，包括銷售額六、六六六、六六六元及稅額三三
三、三三四元，付款情形簡述如左：(一)守利公司要求現金預借工程款，以利該公司發
放工資購料之需，此部分以現金支付六、四九○、四七七元，原告帳列民國七十九年
度「暫付款項」科目。(二)支付守利公司工程款之尾款五○九、五二三元（總工程款七
、○○○、○○○元扣除暫借現金六、四九○、四七七元之餘額），此部分原告係開
立台北市第七信用合作社支票兩紙，到期日分別為民國七十九年九月廿六日及同年十
二月十日，金額分別為三五七、一四三元及一五二、三八○元，為保障交易安全，該
支票為劃平行線支票，且記載受款人為守利公司。(三)又原告既已付清守利公司模板工
程七、○○○、○○○元，因此於原告轉帳傳票，特請守利公司於轉帳傳票後蓋章，
以求謹慎周延。原告支付守利公司工程款中已包含進項稅額三三三、三三四元，及銷
售額六、六六六、六六六元，合計付款七、○○○、○○○元，即支付現金（帳列暫
付款項）六、四九○、四七七元及開立支票五○九、五二三元之合計。三、被告未探
究行為時守利公司納稅情形及未有正面之證據採擇（未盡舉證之責）暨未考量原告取
具發票已克盡注意，科處七倍罰鍰，自嫌草率速斷：被告僅憑台北市稅捐稽徵處八十
三年十月四日北市稽核乙字第一八四五八－四號函及未完整之憑據，於查核原告營業
稅事件時，似未充分查明事實真相，逕行認定守利公司為無銷貨事實專以販售發票幫
助他人逃漏稅捐牟利之虛設行號，據此逕行核定原告虛報進項稅額，並科處罰鍰，以
不完全之證據率然認定原告違章，實欠妥當。蓋原告轉包工程於守利公司係在民國七
十九年度，且已取具民國七十九年度由該公司開立之統一發票，支付工程款時亦克盡
注意，被告以「本案係台北市稅捐稽徵處查獲守利公司負責人張松源基於本身及幫助
他人逃漏稅捐之概括犯意，明知該公司無進銷貨之事實，於七十八、七十九年間虛開
立統一發票予台和營造有限公司等廿四家廠商計一○七張，金額一三八、二五○、三
七一元幫助他人逃漏營業稅共計六、九一二、五一九元。其負責人張松源業已死亡，
惟該公司經被告認其應有涉及虛設行號之事實，申請人應無向守利公司進貨並支付進
項稅額之事實其取得虛設行號開立之統一發票．．．．．．」，僅憑主觀臆測之推論
，推翻全部事實，認定原告違反稅法規定，似嫌草率，貴院八十五年度判字第二一六
號判決可資參照，有關守利公司七十九年度是否為所謂之虛設行號，其營業稅是否依
法報繳，敬請貴院依據稅捐稽徵法第三十三條規定，依權責向相關單位詳細查詢。四
、裁處前之法律有利於納稅義務人者，自應適用最有利於納稅義務人之法律，被告逕
行科處罰鍰，顯與法令不符：按「納稅義務人違反本法或稅法之規定，適用裁處時之
法律，但裁處前之法律有利於納稅義務人者，適用最有利於納稅義務人之法律。」為
八十五年七月三十日增訂公布之稅捐稽徵法第四十八條之三所明定。本案被告科處原
告所漏稅額三三三、三三四元之七倍罰鍰二、三三三、三三三元，似未充分考量前述
各有利於納稅義務人之規定。查營業稅法第五十一條業於八十四年八月二日修正公布
，並於同年九月一日施行，其漏稅罰鍰倍數已由五倍至二十倍修正為一倍至十倍，又
所謂「裁處前」係指包括訴願、再訴願及行政訴訟之決定或判決，尚未裁罰確定者而
言，被告裁罰時未詳細考量罰鍰倍數已修正，實有未當。綜上，敬請就原告提供之有
利證據詳加參酌，撤銷原處分及原決定等語。
被告答辯意旨略謂：按「營業人左列進項稅額，不得扣抵銷項稅額：一、購進之貨物
或勞務未依規定取得並保存營業稅法第三十三條所列之憑證者。」、「營業人以進項
稅額扣抵銷項稅額者，應具有載明其名稱、地址及統一編號之左列憑證：(一)購進貨物
或勞務時所得載有營業稅額之統一發票。」「納稅義務人有虛報進項稅額者，除追繳
稅款外，按所漏稅額處一倍至十倍罰鍰。」為營業稅法第十九條第一項第一款、第三
十三條第一款及第五十一條第五款所規定。次按「取得虛設行號發票申報扣抵之案件
．．２、有進貨事實者．．．（２）因虛設行號係專以出售統一發票牟取不法利益為
業，並無銷貨事實，故取得虛設行號發票之營業人，自亦無向該虛設行號進貨並支付
進項稅額之事實，除該營業人能證明確有支付進項稅額予實際銷貨之營業人，並經稽
徵機關查明該稅額已依法報繳者，應依營業稅法第十九條第一項第一款規定就其取得
不得扣抵憑證扣抵銷項稅額部分，追補稅款，不再處漏稅罰外，其虛報進項稅額，已
構成逃漏稅，應依營業稅法第五十一條第五款規定補稅並處罰。」為財政部八十三年
七月九日臺財稅第000000000號所釋示。本案係臺北市稅捐稽徵處查獲守利
公司負責人張松源基於本身及幫助他人逃漏稅捐之概括犯意，明知該公司無進銷貨之
事實，於七十八、七十九年間虛開立統一發票予台和營造有限公司等二十四家廠商計
一○七張，金額一三八、二五○、三七一元幫助他人逃漏營業稅共計六、九一二、五
一九元，其負責人張松源業已死亡經簽奉准免移送刑責，惟該公司經台北市稅捐稽徵
處認其應有涉及虛設行號之事實，始檢具相關資料移本處審理，故原告應無向守利公
司進貨並支付進項稅額之事實，其取得虛設行號開立之統一發票，依前揭部函意旨，
原告如能證明確有支付系爭進項稅額與實際銷貨之營業人，並經查明該稅額已依法報
繳，始可免除漏稅罰。本案總工程款七、○○○、○○○元（含稅），原告以支票支
付五○九、五二三元，餘款六、四九○、四七七元以現金支付。經查支票均由案外第
三者蘇小如兌領，其非為守利公司股東，七十九年度亦無取得守利公司薪資，應非為
守利公司員工，自不足證明工程款係支付予守利公司。另其餘以現金支付工程款部分
，原告僅主張守利公司於轉帳傳票背面蓋章證明確有收取工程款，未能提示支付價款
證明（貨款簽收單據、銀行存款提領記錄），不足證實原告確有支付工程款與進項稅
額予守利公司，無法據以免罰，被告核定補徵營業稅三三三、三三三元並參照「稅務
違章案件裁罰金額或倍數參考表」規定，按所漏稅額裁處七倍罰鍰二、三三三、三○
○元，並無不合。綜上所陳，本件原告之訴應認為無理由，謹請駁回原告之訴等語。
    理  由
按「營業人左列進項稅額，不得扣抵銷項稅額：一、購進之貨物或勞務未依規定取得
並保存營業稅法第三十三條所列之憑證者。」、「營業人以進項稅額扣抵銷項稅額者
，應具有載明其名稱、地址及統一編號之左列憑證：一、購進貨物或勞務時所得載有
營業稅額之統一發票。」「納稅義務人有虛報進項稅額者，除追繳稅款外，按所漏稅
額處一倍至十倍罰鍰。」為營業稅法第十九條第一項第一款、第三十三條第一款及第
五十一條第五款所規定。次按「取得虛設行號發票申報扣抵之案件．．２、有進貨事
實者．．．（２）因虛設行號係專以出售統一發票牟取不法利益為業，並無銷貨事實
，故取得虛設行號發票之營業人，自亦無向該虛設行號進貨並支付進項稅額之事實，
除該營業人能證明確有支付進項稅額予實際銷貨之營業人，並經稽徵機關查明該稅額
已依法報繳者，應依營業稅法第十九條第一項第一款規定就其取得不得扣抵憑證扣抵
銷項稅額部分，追補稅款，不再處漏稅罰外，其虛報進項稅額，已構成逃漏稅，應依
營業稅法第五十一條第五款規定補稅並處罰。」為財政部八十三年七月九日臺財稅第
000000000號函所釋示。本案被告以其係依臺北市稅捐稽徵處查獲守利公司
負責人張松源基於本身及幫助他人逃漏稅捐之概括犯意，明知該公司無進銷貨之事實
，於七十八、七十九年間虛開立統一發票予台和營造有限公司等二十四家廠商計一○
七張，金額一三八、二五○、三七一元幫助他人逃漏營業稅共計六、九一二、五一九
元，其負責人張松業已死亡經簽奉准免移送刑責，惟該公司經台北市稅捐稽徵處認其
應有涉及虛設行號之事實，始檢具相關資料移被告審理，故原告應無向守利公司進貨
並支付進項稅額之事實，其取得虛設行號開立之統一發票，依前揭財政部函意旨，原
告如能證明確有支付系爭進項稅額與實際銷貨之營業人，並經查明該稅額已依法報繳
，始可免除漏稅罰。本案總工程款七、○○○、○○○元（含稅），原告以支票支付
五○九、五二三元，餘款六、四九○、四七七元以現金支付。經查支票均由案外第三
者蘇小如兌領，其非為守利公司股東，七十九年度亦無取得守利公司薪資，應非為守
利公司員工，自不足證明工程款係支付予守利公司。另其餘以現金支付工程款部分，
原告僅主張守利公司於轉帳傳票背面蓋章證明確有收取工程款，未能提示支付價款證
明（貨款簽收單據、銀行存款提領記錄），不足證實原告確有支付工程款與進項稅額
予守利公司，無法據以免罰為由，據此核定補徵營業稅三三三、三三三元並參照「稅
務違章案件裁罰金額或倍數參考表」規定，按所漏稅額裁處七倍罰鍰二、三三三、三
○○元。揆諸首揭法令規定，於法並無不合，復查決定及一再訴願決定予以維持，亦
無不合。原告不服，循序提起本件行政訴訟，訴稱：原告民國七十九年間承包營建工
程，將承建工程中模板工程轉包於守利公司，為營運上所必須，並取得該公司民國七
十九年九月至十一月開立之統一發票，含稅金額總計為七、○○○、○○○元（其中
稅額合計三三三、三三四元），並依照營業稅法第十五條規定於申報營業稅銷售額及
稅額時，作為當期銷項稅額之扣抵項目。原告支付守利公司工程款項計七、○○○、
○○○元，包括銷售額六、六六六、六六六元及稅額三三三、三三四元，其中部分以
現金支付六、四九○、四七七元，原告帳列民國七十九年度「暫付款項」科目。工程
款之尾款五○九、五二三元（總工程款七、○○○、○○○元扣除暫借現金六、四九
○、四七七元之餘額）部分原告係開立台北市第七信用合作社支票兩紙，金額分別為
三五七、一四三元及一五二、三八○元，該支票為劃平行線支票，且記載受款人為守
利公司。又原告既已付清守利公司模板工程七、○○○、○○○元，因此於原告轉帳
傳票，特請守利公司於轉帳傳票後蓋章。事證已明。被告僅憑台北市稅捐稽徵處八十
三年十月四日北市稽核乙字第一八四五八－四號函及未完整之憑據，於查核原告營業
稅事件時，似未充分查明事實真相，逕行認定守利公司為無銷貨事實專以販售發票幫
助他人逃漏稅捐牟利之虛設行號，據此逕行核定原告虛報進項稅額，並科處罰鍰，以
不完全之證據率然認定原告違章，實欠妥當云云。經查守利公司於七十九年度並無營
利事業所得稅結算申報，此有財政部國稅局大安稽徵所八十五年十一月二十二日財北
國稅大安審字第四○七二六號函附於原處分卷可憑。又守利公司無參加勞保紀錄，亦
經勞工保險局八十五年十二月二十三日八五保承字第六○六○四○二號函查明在卷，
而守利公司七十九年九月至十二月並未申報營業稅，此亦經台北市稅捐稽徵處大安分
處以八十六年一月四日北市稽大安（甲）字第三二四三○號函敘明在卷。是以被告認
守利公司為無銷貨事實專以販售發票幫助他人逃漏稅捐牟利之虛設行號，並非無據。
次查本案總工程款七、○○○、○○○元（含稅），原告謂以支票支付五○九、五二
三元，餘款六、四九○、四七七元以現金支付。經查支票均由案外第三者蘇小如兌領
，其非為守利公司股東，七十九年度亦無取得守利公司薪資，應非為守利公司員工，
業經被告查明屬實，故該支票尚不足證明工程款係支付予守利公司。另其餘以現金支
付工程款部分，原告僅主張守利公司於轉帳傳票背面蓋章證明確有收取工程款，未能
提示支付價款證明如貨款簽收單據、銀行存款提領記錄，因原告之帳冊及轉帳傳票係
其自行製作之私文書，尚不足證實原告確有支付工程款與進項稅額予守利公司，無法
據以免罰，從而原告所訴核無可採。被告據此核定補徵營業稅三三三、三三三元，並
參照「稅務違章案件裁罰金額或倍數參考表」規定，按所漏稅額裁處七倍罰鍰二、三
三三、三○○元。於法並無不合，一再訴願決定予以維持，亦無不合。原告起訴意旨
難認有理由，應予駁回。
據上論結，本件原告之訴為無理由，爰依行政訴訟法施行法第二條、行政訴訟法第九
十八條第三項前段，判決如主文。
中    華    民    國     八十九      年      十      月      十二       日
                    最 高 行 政 法 院  第 一 庭
                                審 判 長 法  官      蔡  進  田
                                         法  官      姜  仁  脩
                                         法  官      黃  合  文
                                         法  官      黃  璽  君
                                         法  官      廖  宏  明
右  正  本  證  明  與  原  本  無  異
                                         法院書記官  彭  秀  玲
中    華    民    國     八十九      年      十      月      十三       日


司法院資訊處製作；財團法人民間司法改革基金會備份。
